臺灣高等法院高雄分院刑事判決　　　　 96年度上易字第273號
上　訴　人
即　被　告　乙○○
上列上訴人因恐嚇取財案件，不服臺灣高雄地方法院95年度易字
第1478號中華民國95年12月22日第一審判決（起訴案號：臺灣高
雄地方法院檢察署94年度偵字第28582 號），提起上訴，本院判
決如下：
    主  文
原判決關於乙○○部分撤銷。
乙○○共同意圖為自己不法之所有，以恐嚇使人將本人之物交付
，處有期徒刑陸月，如易科罰金，以銀元參佰元即新臺幣玖佰元
折算壹日。
    事  實
一、乙○○、陳國雄（已經原審判決確定）明知王文章（另為竊
    盜罪既判力效力所及，故為不起訴處分）所交付甲○○放在
    車上之聯絡資料，係王文章於民國94年10月14日，在臺北縣
    鶯歌鎮○○路182 巷96弄路旁行竊甲○○之OB-905號營業大
    貨車內取得，詎乙○○、陳國雄、王文章三人竟基於共同意
    圖為自己不法所有之恐嚇取財犯意聯絡，由陳國雄、乙○○
    二人先後於94年10月17日至同年月20日間，接續以公共電話
    撥打甲○○持用之0000000000號行動電話多次，恐嚇要求交
    付新臺幣（下同）35萬元，否則要將該車解體變賣，以此加
    害財產之事恫嚇甲○○，致甲○○心生畏懼，擔心無法找回
    失車。嗣經討價還價後，雙方約定交付20萬元贖車，甲○○
    即於94年10月20日先將10萬元匯入乙○○指定之仁雄郵局戶
    名賴文生，帳號0000000-0000000 號之帳戶內（該帳戶提款
    卡係賴文生遺失），再由乙○○於同日前往提款機提領甲○
    ○匯入之10萬元款項，其中王文章分得5 萬元、陳國雄分得
    2 萬元、乙○○則分得3 萬元。惟因嗣後陳國雄、乙○○、
    王文章均未將該OB-905號營大貨車下落告知甲○○，甲○○
    即未再匯餘款10萬元，並報警循線而查獲。
二、案經內政部警政署刑事警察局移送臺灣高雄地方法院檢察署
    檢察官偵查起訴。
    理  由
一、本件被告乙○○所犯係死刑、無期徒刑、最輕本刑為3 年以
    上有期徒刑以外之罪，已經被告就被訴事實為有罪之陳述，
    經本院聽取當事人之意見後，依刑事訴訟法第273 條之1第1
    項之規定，裁定進行簡式審判程序。本件卷內證據，依同法
    第273 條之2 規定，不受第159 條第1 項關於傳聞法則規定
    之限制，依法均有證據能力，合先明。
二、訊據被告就上開犯罪事實於本院審理時已坦承犯行（見本院
    卷第19頁、第29頁），並經共犯陳國雄於偵查中及原審供述
    不諱（見檢一卷第7-9 頁、第39-41 頁、原審卷第72-87 頁
    ），核與證人賴文生、甲○○、王文章之證述相符（見檢二
    卷第33-35 頁、檢一卷第47-55 頁），並有臺北縣政府警察
    局車輛失竊電腦輸入單、郵政國內匯款執據、賴文生帳戶交
    易詳情表，中華電信通聯紀錄單各1 份在卷可證（見檢一卷
    第18-34 頁、第35-36 頁、第60-61 頁），是被告乙○○之
    自白核與事實相符，事證明確，犯行堪可認定。
三、核被告乙○○所為，係犯刑法第346 條第1 項之恐嚇取財罪
    。被告乙○○與陳國雄、王文章就恐嚇取財之犯行間，有犯
    意聯絡及行為分擔，均為共同正犯【查被告行為後，刑法於
    94年2 月2 日經總統令修正公布，於95年7 月1 日施行，而
    行為後法律有變更者，適用行為時之法律。但行為後之法律
    有利於行為人者，適用最有利於行為人之法律，刑法第2 條
    第1 項定有明文。而有關新舊法之比較，應就罪刑有關之而
    比較新舊法時應就罪刑有關之共犯、未遂犯、想像競合犯、
    牽連犯、連續犯、結合犯，以及累犯加重、自首減輕暨其他
    法定加減原因（如身分加減）與加減例等一切情形，綜其全
    部罪刑之結果而為比較（最高法院95年5 月23日刑事庭第8
    次會議決議參照）。修正前刑法第28條規定「2 人以上共同
    實施犯罪之行為者，皆為正犯」，修正後規定「2 人以上共
    同實行犯罪之行為者，皆為正犯」，修法後將完全未參與犯
    罪行為之實行之陰謀共同正犯及預備共同正犯刪除。本件被
    告與陳國雄、王文章對於恐嚇取財之犯行有犯意聯絡及行為
    分擔，屬實行之正犯，不論依修正前或修正後刑法第28條規
    定，均構成共同正犯，對被告而言並無有利或不利之情形，
    應逕依刑法第28條，論以共同正犯】。
四、原審據以論處被告罪刑，固非無見；惟查刑罰之量定，為求
    個案裁判之妥當性，法律固賦與法院裁量權，但此項裁量權
    之行使，並非漫無標準，仍應依刑法第57條所列各款規定事
    項，審酌行為人及其行為等一切情狀，為整體之評價，使罪
    刑均衡，輕重得宜。查被告於原審就本件犯行固矢口否認，
    且數度更改辯詞，原審因認被告毫無悔意，犯後態度不佳，
    然被告於本院準備程序及審理時，對上開犯行已坦承不諱，
    頗有後悔之意，並於本院審理時，與被害人甲○○達成和解
    ，賠償被害人10萬元，除已先支付現金1 萬元外，其餘9 萬
    元分9 期給付，並由被告簽發9 張本票交被害人甲○○收執
    ，有和解書及本院刑事附帶民事訴訟和解筆錄一紙在卷可憑
    （見本院卷第35-37 頁），且被害人甲○○於本院審理時亦
    表示願意原諒被告（見本院卷第34頁）。被告上訴意旨原否
    認犯罪固無理由，惟原審就被告於本院坦承犯行及已賠償被
    害人損害之犯後態度未及審酌，自有未洽，自應由本院將原
    判決撤銷改判。爰審酌被告為圖一己私利，意圖不勞而獲，
    明知被害人失竊之貨車已遭某竊盜集團解體變賣，竟以此再
    向被害人恐嚇、勒索金錢以贖車，其行為危害社會治安，並
    欠缺尊重被害人財產法益之觀念，及其犯後於本院審理時已
    坦承犯行態度良好，並賠償被害人損害，另考量被告之素行
    、犯罪之動機、目的、手段、參與本案之輕重程度、及恐嚇
    所得財物之金額、所生危害等一切情狀，量處有期徒刑6 月
    ，並諭知易科罰金之折算標準【被告行為後，刑法第41條第
    1 項前段已有修正，被告行為時之刑法第41條第1 項前段規
    定：「犯最重本刑為5 年以下有期徒刑以下之刑之罪，而受
    6 個月以下有期徒刑或拘役之宣告，因身體、教育、職業、
    家庭之關係或其他正當事由，執行顯有困難者，得以1 元以
    上3 元以下折算1 日，易科罰金。」又行為人行為時之易科
    罰金折算標準，修正前罰金罰鍰提高標準條例第2 條前段（
    現已刪除）規定，就其原定數額提高為100 倍折算1 日，則
    本件行為人行為時之易科罰金折算標準，應以銀元300 元折
    算1 日，經折算為新臺幣後，應以新臺幣900 元折算為1 日
    。至95年7 月1 日公布施行之刑法第41條第1 項前段，則規
    定：「犯最重本刑為5 年以下有期徒刑以下之刑之罪，而受
    6 個月以下有期徒刑或拘役之宣告者，得以新臺幣1000元、
    2000元或3000元折算1 日，易科罰金」。比較修正施行前後
    之易科罰金折算標準，以95年7 月1 日施行前之規定，較有
    利於行為人，則應依刑法第2 條第1 項前段，適用修正前刑
    法第41條第1 項前段規定，定其折算標準】，以資懲儆。
五、同案被告陳國雄部分，已經原審判決確定，自不另論列，附
    此敘明。
據上論結，應依刑事訴訟法第369 條第1 項前段、第364 條、第
299 條第1 項前段，刑法第2 條第1 項前段、刑法第28條、修正
前刑法第41條第1 項，罰金罰鍰提高標準條例第1 條前段，廢止
前罰金罰鍰提高標準條例第2 條，判決如主文。
本案經檢察官林慶宗到庭執行職務。
中　　華　　民　　國　　96　　年　　5 　　月　　15　　日
                  刑事第八庭    審判長法  官  李炫德
                                      法  官  簡志瑩
                                      法  官  陳志銘
以上正本證明與原本無異。
不得上訴。
中　　華　　民　　國　　96　　年　　5 　　月　　15　　日
　　　　　　　　　　　　　　　　　　　書記官  盧雅婷
附錄本件判決論罪科刑法條：
刑法第346條第1項：
意圖為自己或第三人不法之所有，以恐嚇使人將本人或第三人之
物交付者，處6 月以上5 年以下有期徒刑，得併科1 千元以下罰
金。
以前項方法得財產上不法之利益，或使第三人得之者，亦同。
前二項之未遂犯罰之。
